臺灣高等法院高雄分院刑事判決　　95年度重上更(三)字第66號
上　訴　人
即　被　告　甲○○
選任辯護人　楊四海律師
上列上訴人因偽造文書等案件，不服臺灣高雄地方法院88年度訴
字第1044號中華民國88年10月18日第一審判決（起訴案號：臺灣
高雄地方法院檢察署87年度偵字第25460 號），提起上訴，經最
高法院第三次發回更審，本院判決如下：
    主  文
原判決關於甲○○部分撤銷。
甲○○連續行使偽造私文書，足以生損害於他人，處有期徒刑陸
月，如易科罰金，以銀元參佰元即新台幣玖佰元折算壹日。
    事  實
一、甲○○於民國84年間，在高雄縣路竹鄉○○路路218 巷5 號
    住處內，自任會首，召集如附表二所示之民間互助會（丁組
    ），自84年12月15日起會至87年11月15日止，每會新台幣（
    下同）1 萬元，每月15日開標，採內標制，會員包括丁○○
    、施朝明、乙○○各2會、林美蓉4會及其他人等36會（含會
    首）。上開互助會均由參加之會員於投標日，在會首上開住
    處，依我國民間互助會習慣，將欲投標之金額、姓名填寫於
    標單上，用以表示欲以該金額投標，以標金最高者得標。詎
    甲○○於上開互助會進行中，因週轉困難，且少數會員參加
    上開互助會標取會款後，簽發本票卻拒繳會款，更加重甲○○負擔，乃甲○○隱瞞上開情事，均利用會員眾多，且會員
    大都係教會之姊妹、弟兄，基於信任會首之關係，且會員遍
    及台南縣市縣竹鄉等地，相互之間多不熟識且未親
    自到場投標之機會，竟基於意圖為自己不法所有之概括犯意
    ，先後於87年1月15日、同年3月15日，連續在上開住處，於
    空白紙張投標單上（開標後已當場撕毀廢棄），偽造「林美
    蓉」之署押，其上填寫競標之利息，持之參加競標，而標取
    丁組互助會款，足以生損害於林美蓉及其他活會會員，甲○○再分別將此不實之得標結果通知其各自之其他活會會員，
    致不知情之丁○○、林美蓉及其他活會會員均陷於錯誤仍給
    付會款（丁組互助會被冒姓名、冒標日期、利息、詐得金額
    ，分別詳如附表二所示）。嗣於87年9 月間，丁○○經向其
    他會員相互查證後，始知受騙，甲○○則詐得丁組互助會冒
    標金額為35萬5 千6 百元。
二、案經被害人丁○○訴請台灣高雄地方法院檢察署檢察官偵查
    起訴。
    理  由
壹、證據能力方面：
一、現行刑事訴訟法第159條第1項：「被告以外之人於審判外之
    言詞或書面陳述，除法律有規定者外，不得作為證據」、同
    法第159條之1第2項、第159條之2、第159之3 之有關傳聞法
    則之規定，係於92年2月6日始經修正公布，同年9月1日施行
    。次按依同年2月6日公布施行之刑事訴訟法施行法第7條之3
    規定：「中華民國92年1 月14日修正通過之刑事訴訟法施行
    前，已繫屬於各級法院之案件，其以後之訴訟程序，應依修
    正刑事訴訟法終結之。但修正刑事訴訟法施行前已依法定程
    序進行之訴訟程序，其效力不受影響」。所謂已依法定程序
    進行之訴訟程序，其「效力不受影響」，依其立法意旨係指
    為避免程序之勞費，本諸舊程序用舊法，新程序始用新法之
    一般法則，各級法院於修正之刑事訴訟法施行前，已依法踐
    行之訴訟程序（包含相關證據法則之適用），其效力不受影
    響。故而，對於提起上訴之案件，於修正刑事訴訟法施行前
    ，原審法院就可得為證據之證據，已依法定程序調查者，其
    效力亦不受影響而言（最高法院94年台上字第5742號判決意
    旨參照）。經查本案係於88年4 月30日經檢察官起訴，於同
    年6月1日繫屬於原審法院，並於88年10月18日經原審判決、
    89年7月7日經本院88年度上訴字第1716號、92年4月9日經本
    院91年度上更(一)第317 號先後為判決，此有上開起訴書、判
    決書附於本院卷可按（見本案卷第8-29頁），依前開法條規
    定，對於提起上訴之案件，於修正刑事訴訟法施行前，原審
    及本院於第一次更審（含）以前歷次審理就可得為證據之有
    關告訴人或證人等，均經原審、本院第一次更審前，依修正
    前刑事訴訟法規定，調查訊問製作筆錄，並依法定程序調查
    ，其效力當然不受影響，均有證據能力。
二、按被告以外之人（包括證人、鑑定人、告訴人、被害人及共
    同被告等）於審判外之陳述雖不符刑事訴訟法第159條之1至
    之4 等四條之規定，而經當事人於審判程序同意作為證據，
    法院審酌該言詞陳述或書面陳述作成時之情況，認為適當者
    ，亦得為證據；當事人、代理人或辯護人於法院調查證據時
    ，知有刑事訴訟法第159條第1項不得為證據之情形，而未於
    言詞辯論終結前聲明異議者，視為有前項之同意，同法第
    159條之5定有明文。本件卷附互助會單、本票影本、互助會
    簿、會算單、收據、和解書等，其性質雖屬傳聞證據，又查
    無符合同法第159條之1至之4 等前四條之情形，被告、辯護
    人及檢察官已知上述書面陳述乃傳聞證據，於本院準備程均
    表示同意作為證據，且未於言詞辯論終結前表示異議，本院
    審酌上開書面作成時，並無不當取證之情形，認為以之作為
    本案之證據亦屬適當，是上開書面陳述自具有證據能力。
貳、實體部分：
一、訊據上訴人即被告甲○○固坦承前揭時地自任會首召集上開
    丁組民間互助會之事實，惟矢口否認有何偽造文書冒標詐取
    會款之犯行，辯稱：我沒有冒標，是他們自己標的，我所邀
    集丁組互助會，會員林美蓉參加4 會，分別在85年7 月15日
    、同年9 月15日、87年1 月15日及87年3 月15日得標，其得
    標後，伊因遭部分其他死會會員未繳會款拖累，始無法支付
    會款給得標會員，伊並無冒用他人名義標取會款，又告訴人
    丁○○提出之錄音帶譯文內容伊有述及胞妹李素秋冒用他人
    名義標取會款周轉等情，是因對方找人強要債，伊害怕才說
    的，並非真意云云。
二、經查：
  (一)被告甲○○前揭邀集丁組互助會，利用會員林美蓉名義，分
    別於87年1 月15及同年3 月15日詐標會款一事，業據告訴人
    丁○○指訴甚詳（見偵查卷第31-32 頁、原審卷第28-30 頁
    、本院上訴卷第75頁），核與證人林美蓉於原審中證稱：「
    我參加丁組互助會4 會，我自己標2 會，另有2 會活會....
    甲○○有簽發本票給我是付活會的錢，是她把我2 個會借標
    ，我並沒有同意借她標，她簽本票要付我錢是87年9 月24日
    及8 月24日2 張本票」等語（見原審卷第58頁）；嗣於本院
    前審（更二審）審理時亦證稱：「（問：妳到底跟幾會？）
    兩會是我的，兩會是我姐姐的，都是用我的名字，我當時標
    了兩會」、「（問：妳兩會沒有標的會是否讓被告甲○○借
    標？）沒有」、「（問：她有無告知妳要借標？）沒有」等
    語（見本院95年上更(二)第1 號卷第77-78 頁），所述情節復
    與證人乙○○、丙○○證述之情節大致相符（見偵查卷第
    140 頁、原審卷第30頁、本院上訴卷第151 頁、原審卷第58
    頁、本院上訴卷第76頁）；參以被告甲○○於本院更(二)審審
    理時亦供稱：「（問：檢察官起訴你於87年1 月15日、3 月
    15日分別偽造林美蓉署押，詐標互助會35萬5 千6 百元，是
    否有此事？）這兩會都是用她名義標，這是她自己同意借我
    標，後來都結算完了」等語（見本院95年上更(二)第1 號卷第
    52頁），惟證人林美蓉已否認有同意借被告甲○○標上開會
    二會互助會，已如前述，是足認被告甲○○確有冒用林美蓉
    名義連續於87年1 月15日及同年3 月15日標取會款甚明，被
    告甲○○前開所辯，要係卸責之詞，自非可採。至被告甲○○提出林美蓉87年1 月15日及同年3 月15日會款估價單（會
    算單），及林美蓉於87年11月至88年1 月份每月簽收2 千元
    之收據（見本院上訴卷第44頁-49 頁），因該估價單係被告
    甲○○自己所書立，被害人林美蓉已證稱未同意借被告甲○○標取該二個月會款，已如前述，則該估價單及收據，自不
    足作為被告甲○○無冒標會款之依據，亦難採為有利被告之
    認定。此外復有系爭丁組互助會單1 份在卷可佐（見偵查卷
    第12頁），被告甲○○上開冒標林美蓉互助會之犯行至為明
    確。
  (二)又被告甲○○與告訴人丁○○之妻高峰雀於87年9 月28日對
    話中，亦坦承「87年5、6、7月中之1個月，很多人都跟我要
    錢，我那有那麼多錢，她看我那樣就寫下來給我用」等語，
    此有錄音帶及錄音譯文內容可按（見偵查卷第7 頁），而經
    檢察官當庭播放錄音帶，被告甲○○於偵查中亦自承錄音帶
    內容之確為其聲音（見偵查卷第101 頁反面），被告雖辯稱
    ：是因對方找人強要債，伊害怕才說的，並非真意云云。惟
    被告始終未舉出遭告訴人丁○○脅迫錄音之證據以供調查，
    僅空言泛稱非其真意云云，自非可採。由被告上開談話錄音
    內容觀之，在該時間以前，被告顯已經濟困難，甚至需由其
    胞妹李素秋冒標會款（已判決確定）供其周轉。因此被告於
    未經同意下，冒會員林美蓉名義標上開二會互助會亦非難以
    理解。
  (三)被告於原審聲請傳訊之證人王雲龍、何約白，固出面證稱其
    等參加被告之互助會得標後，尚積欠部分死會會款未繳清等
    語（見原審卷第60頁、第100 頁），被告亦提出陳麗玉等死
    會會員簽發之本票以證明其等因遭部分死會會員拖累始未能
    正常運作上開互助會，惟被告縱係遭部分死會會員拒繳會款
    始無法正常繼續互助會之進行，衡情理應於事發之初明白通
    知前開活會會員，以共謀解決之道，然被告竟捨此不為，竟
    圖以冒標之手段維持互助會之運作，並將不實之得標結果通
    知其他活會會員並收取會款，足徵被告顯有為自己不法所有
    之意圖，並以施用詐術冒標為手段，遂其得標會款之目的，
    灼然甚明，故證人王雲龍及何約白之證詞，尚不足以採為有
    利被告之證據。
  (四)李素秋與被告甲○○係姊妹關係，然其二人分別住在高雄縣
    路竹鄉○○路328號與同路218巷5 號，並非毗鄰而居，且均
    已各自成家，彼等互助會會員除告訴人丁○○重複外，其餘
    會員均不相同，有該甲組、丁組互助會單在卷足按（見偵查
    卷第9-14頁），且其二人互相支援收取會款一事，除為告訴
    人陳明外，亦無其他會員為如此之證述，並為被告所否認，
    至李素秋與被告二人就甲、丁組互助會冒標及止會之時間雖
    相近，然並不得因而推定其二人彼此間有共謀，而李素秋雖
    亦於前開錄音帶譯文中供承其冒標的會款是要給被告甲○○
    用等語，但亦無法認為其二人對此有事前謀議，而由李素秋
    冒標甲會會款交與被告甲○○使用？或有可能係因李素秋見
    被告甲○○經濟窘迫，而自行冒標甲會會款後供被告甲○○
    使用？因被告自原審以來，即一再否認有冒標情事，故不可
    能由其二人之供詞中得知事實之真相，然依罪疑唯輕之法理
    ，以最有利於被告之認定，應認係李素秋見被告甲○○經濟
    窘迫，而自行冒標甲會會款後供被告甲○○使用，因此尚無
    證據足資證明被告就上開冒標互助會之犯行彼此間有何犯意
    聯絡及行為分擔，應認其二人冒標詐取會款之行為係各自分
    別為之，並無共犯關係。
  (五)綜上所述，足見被告上開辯解，無非係事後卸責之詞，不足
    採信。此外，復有互助會會單、本票影本多紙在卷可稽。本
    件事證明確，被告甲○○偽造文書冒標詐欺取財犯行，均堪
    認定。
三、查被告行為後，刑法於94年2 月2 日經總統令修正公布，於
    95年7 月1 日施行。又行為後法律有變更者，適用行為時之
    法律。但行為後之法律有利於行為人者，適用最有利於行為
    人之法律。修正後之刑法第2 條第1 項定有明文。而比較新
    舊法時應就罪刑有關之共犯、未遂犯、想像競合犯、牽連犯
    、連續犯、結合犯，以及累犯加重、自首減輕暨其他法定加
    減原因（如身分加減）與加減例等一切情形，綜其全部罪刑
    之結果而為比較（最高法院95年5 月23日刑事庭第8 次會議
    決議參照）。經查：
  (一)被告行為後，刑法第56條之連續犯之規定，業已刪除，此刪
    除雖非犯罪構成要件之變更，但顯已影響行為人刑罰之法律
    效果，自屬法律有變更，茲比較刪除連續犯後之規定，則被
    告所為二次偽造文書、詐欺取財之犯行，各均獨立，應各別
    論罪後併合處罰，自較原刑法以連續犯處斷為重，比較新、
    舊法結果，仍應適用較有利於被告之行為時法律即修正前刑
    法第56條，而論以連續犯一罪。
  (二)修正後之刑法刪除第55條關於牽連犯之規定。本件被告所犯
    上開偽造文書、詐欺取財罪，其間具有方法、目的之牽連犯
    關係，依修正前即行為時之規定，應從一重之罪處斷；依修
    正後之刑法既已刪除牽連犯之規定，則所犯上述各罪應依數
    罪併罰之規定分論併罰。比較新舊法之規定，修正後之規定
    並非較有利於被告，依刑法第2 條第1 項之規定，應適用行
    為時之法律，即適用修正前刑法第55條牽連犯之規定，從一
    重之偽造文書罪處斷。至於想像競合犯部分則為法理之明文
    化，不生新舊法比較問題。
  (三)綜上所述，經綜合比較新舊法結果，本件被告之論罪科刑，
    以整體適用修正前之刑法牽連犯、連續犯規定，較有利於被
    告。
四、按標單上僅記載姓名與競標之利息，並未書明「標單」字樣
    者，如非依我國民間互助會之習慣，尚無從認定其上之文字
    即為表示出標人及利息，應屬刑法第220 條第1 項之準私文
    書。查被告甲○○於互助會標會時，在空白紙張上冒用會員
    之姓名，並填寫競標利息之金額，業經被告供明在卷，是依
    一般民間互助會之慣例，足以表示參加開標，並以該金額作
    為利息競標之意思，進而持之行使，顯足以生損害於被冒標
    人及其他活會會員，核被告甲○○前開冒標得款所為，係各
    犯刑法第216 條、第210 條之行使偽造私文書罪，及刑法第
    339 條第1 項之詐欺取財罪。被告偽造署押之行為，為偽造
    私文書之階段行為，被告偽造私文書之低度行為應為行使偽
    造私文書之高度行為所吸收，均不另論罪。被告先後二次行
    使偽造私文書、詐欺取財犯行，均時間緊接，所犯罪名均相
    同，顯均係基於概括犯意反覆為之，依修正前刑法連續犯之
    規定，論以一罪，並加重其刑。被告一次冒標詐財行為，使
    多數活會會員同時受害，為想像競合犯，應從一重處斷。被
    告所犯上開二罪間，有方法、目的之牽連關係，應從一重之
    行使偽造私文書罪處斷。至被告冒用林美蓉名義標取會款之
    犯行，雖未據起訴，惟此部分與前開起訴論罪被告詐取丁○○等其他活會會員會款部分，具有牽連犯之裁判上一罪關係
    ，應為起訴效力所及，本院自得併予審究。
五、原審以被告等罪證明確，因予論罪科刑，固非無見，惟查：
    (一)被告甲○○並未冒用戊○○標取丙組互助會會款，亦未冒
    用乙○○、丙○○、丁○○標取丁組互助會會款（理由如後
    述），原判決認定被告冒用戊○○標取丙組互助會款，且冒
    用乙○○、施朝明、丁○○標取丁組互助會款，亦有未合。
    (二)原審認定被告甲○○與李素秋共同冒標甲會詐得會款350
    萬元，乙會會款40萬元，丙會會款31萬元，丁會會款120 餘
    萬元云云，然事實上被告甲○○冒標詐得丁會為35萬5 千6
    百元，且被告甲○○與李素秋並無共犯關係，已如前述，原
    審認定其二人為共同正犯亦有違誤。(三)被告甲○○偽造林美
    蓉之標單業於開標後丟棄滅失，為被告甲○○陳明，標單上
    偽造之署押既已滅失不存在，偽造之署押自毋庸宣告沒收，
    原審諭知將所偽造之標單沒收，亦有未洽。(四)公訴人並未起
    訴被告甲○○冒用丙○○名義標取丁組互助會款之事實，此
    外亦無被告甲○○有冒用丙○○名義標取丁組互助會款之積
    極證據，原判決認定被告甲○○亦有冒用丙○○名義標取丁
    組互助會款，亦有違誤。被告上訴意旨，均仍執前詞，否認
    犯罪，指摘原判決不當，固無足取，然原判決既有上述可議
    之處，自屬無可維持，應由本院將原判決撤銷改判。審酌被
    告因經濟周轉困難，利用招募互助會自任會首之便，冒用會
    員名義標取會款供己花用，犯後又否認犯行，態度非佳，惟
    念被告尚無前科，有台灣高等法院被告全國前案紀錄表附卷
    足參，冒標之會數僅二會，金額僅35萬5 千6 百元，被害人
    數不多，所生之危害尚小，案發後已與丁○○、林美蓉達成
    和解，有台灣高雄地方法院88年度岡簡字第86號和解筆錄、
    和解書各1 份（見原審卷第82頁、本院95年度上更二字第1
    號卷第90頁），賠償告訴人及被害人之損失等一切情狀，量
    處有期徒刑6 月，並諭知易科罰金之折算標準【被告行為後
    ，刑法第41條已於90年1 月10日經修正公布列於第41條第1
    項，其規定為：「犯最重本刑為五年以下有期徒刑以下之刑
    之罪，而受六月以下有期徒刑或拘役之宣告，因身體、教育
    、職業或家庭之關係，執行顯有困難者，得以一元以上三元
    以下折算一日，易科罰金。但確因不執行所宣告之刑，難收
    矯正之效，或難以維持法秩序者不在此限」，又被告行為時
    之易科罰金折算標準，修正前罰金罰鍰提高標準條例第2條
    前段（現已刪除）規定，就其原定數額提高為100 倍折算1
    日，則被告行為時之易科罰金折算標準，應以銀元300 元折
    算1 日，經折算為新臺幣後，應以新臺幣900 元折算為1日
    。又刑法於94年2 月2 日修正公布，95年7 月1 日施行之刑
    法第41條第1 項前段則規定：「犯最重本刑為五年以下有期
    徒刑以下之刑之罪，而受六個月以下有期徒刑或拘役之宣告
    者，得以新臺幣一千元、二千元或三千元折算一日，易科罰
    金」，比較新、舊法及中間法結果，以90年1 月10日修正公
    布之刑法第41條第1 項得易科罰金之規定，對於被告較為有
    利，依刑法第2 條第1 項後段之規定，自應適用90年1 月10
    日公佈修正之刑法第41條第1 項之規定，以諭知易科罰金之
    折算準】。至被告偽造之標單，業於開標後丟棄滅失，為被
    告所陳明，標單上偽造之署押既已滅失不存在，自毋庸宣告
    沒收，附此說明。
六、公訴意旨另以：被告甲○○於附表一丙組互助會進行中，冒
    用「戊○○」名義標取丙組互助會會款，另於丁組互助會進
    行中，冒用「乙○○」及「丁○○」名義標取丁組互助會會
    款，因認被告甲○○另犯刑法第216 條、第210 條之行使偽
    造私文書及刑法第339 條第1 項之詐欺罪嫌云云。訊之被告
    甲○○矢口否認該犯行，辯稱：戊○○參加丙組互助會二會
    ，其中一會他在86年1 月10日得標，另一會係尾會；丁組互
    助會部分，我並未冒用戊○○、乙○○、丁○○及丙○○名
    義標取會款等語。經查：
  (一)丙組互助會部分，證人戊○○於原審中證稱：「我有參加丙
    組之互助會二會，一會於86年1 月10日我標得會款，一會係
    尾會」等語（見原審卷第60頁背面），足認被告甲○○並未
    冒用戊○○名義標取丙組互助會款。
  (二)丁組互助會部分，證人乙○○證稱：「我參加丁會二會（甲○○是會頭），我都是電匯給他，87年5 月份我有用電話要
    標4000元，但他跟我說有人要標4100元，但丁○○他們有在
    場說當天是以4000元得標」（見原審卷第30頁）、「我是參
    加丁組的二會，我在87年5月份要標會，以4000 元為標息，
    開標後會首說是丙○○以4100元標得會款，我事後問丙○○
    ，他說他沒有標，我才知道會首搞鬼，後來他就安排我87年
    8月、9月份由我得標，他只是開估價單給我，從87年8 月份
    以後他就沒有再開標了，我8月份有去找他，他開了87年8月
    份、及9月份的估價單給我，他還欠我49萬元未還」等語（
    見本院上訴卷第151 頁）；證人施朝明於原審中證稱：「我
    是參加甲○○的丁會，是86年9 月以2600元得標，另一會87
    年5 月15日有丁○○要與我競標，是丁○○告訴我乙○○以
    4000 元競標而我以3000 元標，是因丁○○去找甲○○說他
    要以3000元收此標，後來結果我6 月15日以3000元得標，但
    並沒有收到會款」等語（見原審卷第58頁）；又證人丙○○
    於本院上訴審調查中證稱：「我在87年6 月標3200元，乙○○出4000元標，但甲○○說是我得標，我也很奇怪，因丁○○也說是他得標的等語」、「林美蓉曾打電話給我確認有無
    標會，而甲○○曾要求我告訴其他會員，我有標，我也覺得
    很奇怪」等語（見本院上訴卷第76-77 頁）；另告訴人丁○○證稱：「我事先並沒有標取87年5 月份的會」等語（見本
    院上訴卷第152 頁）。
  (三)綜上證人乙○○、丙○○及丁○○之證述，足認被告甲○○
    邀集之丁組互助會，於87年5 月間有乙○○、丙○○等人出
    面競標，而告訴人丁○○在該5 月份競標後，因發覺丁組互
    助會有問題，遂向會首甲○○要求當月由其取得會款，遂由
    告訴人丁○○名義取得該5 月份會款，又87年6、7月份證人
    施朝明及乙○○均有繼續以電話競標，告訴人丁○○也查知
    丁組會有問題，被告甲○○遂將6 月份分配給競標者丙○○
    、7 月份分配給非競標之丁○○，8、9月份尾會分配給乙○○，然因被告甲○○均未將會款完全交給得標者或分配給得
    標者，致尾會結束，尚有多人未收到會款，但查無被告甲○○有冒用戊○○、乙○○及丁○○標取會款之積極證據，被
    告甲○○此部分犯罪尚屬不能證明，因公訴人認被告甲○○
    此部分與前開有罪部分，有裁判上一罪之關係，自毋庸另為
    無罪之諭知。
七、被告李素秋部分已經判決確定，不再論列。
據上論斷，應依刑事訴訟法第369 條第1 項前段、第364 條、第
299 條第1 項前段，修正前刑法第55條、第56條，刑法第216 條
、第210條、第339條第1項、90年1月10日修正公布刑法第41條第
1項，修正前罰金罰鍰提高標準條例第1條前段、第2 條，判決如
主文。
本案經檢察官林慶宗到庭執行職務。
中　　華　　民　　國　　96　　年　　1 　　月　　16　　日
                  刑事第八庭    審判長法  官  李炫德
                                      法  官  簡志瑩
                                      法  官  陳志銘
以上正本證明與原本無異。
如不服本判決應於收受本判決後10日內向本院提出上訴書狀，其
未敘述上訴理由者，並得於提起上訴後10日內向本院補提理由書
狀（均須按他造當事人之人數附繕本）「切勿逕送上級法院」。
中　　華　　民　　國　　96　　年　　1 　　月　　17　　日
　　　　　　　　　　　　　　　　　　　書記官  盧雅婷
附錄本件判決論罪科刑法條：
刑法第216條：
行使第210 條至第215 條之文書者，依偽造、變造文書或登載不
實事項或使登載不實事項之規定處斷。
刑法第210條：
偽造、變造私文書，足以生損害於公眾或他人者，處五年以下有
期徒刑。
刑法第339條第1項：
意圖為自己或第三人不法之所有，以詐術使人將本人或第三人之
物交付者，處五年以下有期徒刑、拘役或科或併科一千元以下罰
金。
附表一
┌───┬───┬────────┬───┬────┬─────┐
│編 號 │會  首│會      期      │會員數│每期會款│備  註    │
│───┼───┼────────┼───┼────┼─────┤
│甲    │李素秋│84年8 月20日至87│38    │2萬元   │每月20日開│
│      │      │年9月20日       │      │        │標一次，採│
│      │      │                │      │        │外標制    │
├───┼───┼────────┼───┼────┼─────┤
│乙    │李素秋│87年3月10日至90 │41    │1萬元   │每月10日開│
│      │      │年1月10日       │      │        │標，採內標│
│      │      │                │      │        │制        │
├───┼───┼────────┼───┼────┼─────┤
│丙    │甲○○│84年9月10日至87 │32    │1萬元   │每月10日開│
│      │      │年4月10日       │      │        │標，採內標│
│      │      │                │      │        │制        │
├───┼───┼────────┼───┼────┼─────┤
│丁    │甲○○│84年12月15日至87│36    │1萬元   │每月15 日 │
│      │      │年11月15五日    │      │        │開標，採內│
│      │      │                │      │        │標制      │
└───┴───┴────────┴───┴────┴─────┘
附表二
┌─┬─────┬───┬────┬────┬────┬────┐
│編│互助會    │被冒標│冒標利息│冒標金額│冒標會次│冒標日期│
│號│          │之會員│(新台幣)│(新台幣)│        │        │
├─┼─────┼───┼────┼────┼────┼────┤
│丁│84年12月15│林美蓉│2000元  │184000元│第14 會 │87.1. │
│  │日至87年11│      │        │        │        │        │
│  │月15 日之 │      ├────┼────┼────┼────┤
│  │1 萬元會  │      │2200元  │171600元│第16 會 │87.3.15 │
│  │          │      │        │        │        │        │
│  │          │      │        │        │        │        │
├─┴─────┴───┴────┴────┴────┴────┤
│丁會冒標金額：355600元                                        │
└───────────────────────────────┘
